# 小股东兜底收益的投资如何账务处理

提问人：zhangjun01 时间：2016-01-29 12:45:24
甲方与乙方共投资成立了丙公司（注册资本 100 万元），甲方出资 40 万元，乙方出资 60 万。为保障甲方投资收益，在保证本金安全，国有资产保值增值的前提下，乙方承诺：前三年按期分红并保证甲方分红收益不低于投资额的10%，如因健康公司经营不善或其它原因造成亏损，不足10%的部分由乙方补足；三年内，甲方可在整年时间节点提前三个月以书面形式通知乙方退出次年合作，退出时乙方回购甲方投资本金。同时丙公司实行董事会领导下的董事长负责制。董事会成员共 5 人，其中：甲方委派 2 人，乙方委派 3 人。董事长由乙方人员担任，财务总监甲方人员担任，总经理面向社会公开招聘。请问：甲方出资 40 万元计入长期股权投资按权益法核算，还是计入长期应收款，每年计提10%的利息收入（有可能丙方向甲方分配利润超过投资额的10%）？

回答人：chenyiwei
对甲公司而言，其对丙公司的投资仍然是股权投资，并据此享有或承担其所有权上的主要风险和报酬，因此应确认为股权投资。当然，在乙方承诺保证其本金安全和保底收益的情况下，甲方在丙公司中的话语权可能较小，可能会影响到对丙方是否具有重大影响的判断。
此问题的关键是：甲方的投资本金安全和约定收益是由第三方（乙方）来保证的，而不是由被投资方自身来直接保证的，这是两项互相独立的工具。因此不能将一项股权投资和一项差额补偿要求权“合成”为一项债权投资。

提问人：zhs7403 时间：2016-01-29 20:30:39
陈老师，我同意您的说法，但如果是乙方给甲方的是固定利息呢？也就是不管盈亏都是固定，但不是丙方而是乙方？（假如其他条件不变）

回答人：chenyiwei
乙方给甲方固定利息，应将约定的固定利息的折现值（可能是永续年金）确认为负债，甲方投资款超出该负债初始计量金额的部分（如有）才是权益，但这种情况下权益金额可能会很小甚至没有。

提问人：zengfengxia 时间：2016-02-01 11:34:56
陈版，从甲方角度，其对乙公司的投资如果是以甲和丙之间签订协议的形式，明确由甲出资对丙下属企业乙进行投资，并约定由乙支付固定分红，不足部分由丙补足，若干年后由丙以约定的价款回购。这样，从协议里面可以很明确的看出，甲方并不拥有乙公司净资产相关的风险和报酬，并且相关出资仅存在与丙公司有关的信用风险，这样的前提下，能认为是一项债权性投资吗？ 陈版说的，保证人是乙和丙会导致甲确认不同类型的金融资产，应当怎么理解，从丙的角度，无论乙如何认定甲的出资都是负债，而从甲的角度，因为合同的约定，甲事实上不会拥有对乙公司净资产的权益，出资所可能承担的风险和报酬也是确定的。

回答人：chenyiwei
我理解： 1 、站在被投资方的角度（权益和负债的区分），主要考虑是：这个价值保证（或保证投资方本金安全和取得保底收益的承诺）是由接受投资的本会计主体自身提供的？还是由本会计主体以外的其他方面提供的？ 2 、站在投资方的角度（是直接确认一项债权投资，还是确认一项股权投资＋差额支付要求权），主要考虑是：该项差额支付要求权是否与入股投资一并谈判确定，互为前提和条件，事实上构成整体的一揽子交易，且在本企业持有投资期间，该承诺是否持续有效。（一般情况下，如果分为两个合同，则应分为两项金融工具，一般认为不能简单地“合成”）

提问人：zengfengxia 时间：2016-02-02 10:23:36
谢谢陈版！ 1 、站在被投资方的角度，如果保证投资方本金安全和取得保底收益的承诺是由接受投资的主体提供的，同时其实际控制人提供担保，与承诺直接由实际控制人提供，是不是前者应当确认负债后者应当确认权益？同样的商业实质，但条款的选择会有不同的会计处理，却对公司的财务指标会产生十分重大的影响？ 2 、站在投资方的角度如果是一揽子达成的，且存续期间持续有效（如 4楼的合同），是不是可以认定为一个合同下的一项金融工具，从而确认一项非权益性投资，而无论被投资方的会计处理？

回答人：chenyiwei
1 、是这样，关键看谁是主要义务人。 2 、基本可以这样理解。另外也要考虑是否完全不承担作为被投资方权益持有人的剩余风险和报酬。

提问人：zhanglinghan 时间：2018-07-10 15:07:05
那如果实质视同为两项相互独立工具，①股权收益采用权益法处理；②作为差额补偿权又该如何处理啊？由于或有不确定计量事项，待亏损后 确认收到差额回报后作为投资收益处理吗？谢谢陈版！

回答人：chenyiwei
差额补偿理论上作为FVTPL金融资产处理。实务操作中也可以接受在实际收到补偿款时确认收益（因为不确定性可能较大）。但不能因此晚提、少提长投的减值准备。